臺灣桃園地方法院民事簡易判決
110年度壢簡字第558號
原      告  岳創輝  

訴訟代理人  王銘柏律師(嗣後解除委任)
            陳怡君律師
            林芥宇律師
被      告  葉文隆  
訴訟代理人  鍾霈文  
複  代理人  王元宏  
上列當事人間請求損害賠償事件，原告對本院刑事庭109年度桃
交簡字第3629號刑事判決提起刑事附帶民事訴訟，經刑事庭裁定
移送前來（109年度桃交簡附民字第364號），本院於民國111年4
月7日言詞辯論終結，判決如下：
    主      文
被告應給付原告新臺幣1,275,064元，及自民國109年10月27日起
起至清償日止，按週年利率5％計算之利息。
原告其餘之訴駁回。
訴訟費用由被告負擔54％，餘由原告負擔。
本判決原告勝訴部分得假執行。但被告如以新臺幣1,275,064元
為原告預供擔保，得免為假執行。
原告其餘假執行之聲請駁回。 
    事實及理由
壹、程序部分：   
    按訴狀送達後，原告不得將原訴變更或追加他訴。但請求之
    基礎事實同一者、擴張或減縮應受判決事項之聲明者，不在
    此限，民事訴訟法第255條第1項第2、3款定有明文。上開規
    定於簡易訴訟程序亦適用之，此參同法第436條第2項規定自
    明。經查，原告原訴之聲明第1項為：被告應給付原告新臺
    幣（下同）1,645,175元，及自起訴狀繕本送達翌日起至清
    償日止，按週年利率5％計算之利息；嗣變更聲明如後述所示
    ，核屬擴張應受判決事項之聲明，與前揭規定相符，應予准
    許。另就原告請求系爭機車(詳後述)及安全帽毀損之修繕費
    用32,250元部分，非屬刑事附帶民事之範圍，惟原告已繳納
    裁判費，且請求之基礎事實亦屬同一，應認原告此部分追加
    合法，併予敘明。
貳、實體部分
一、原告主張：被告於民國109年4月9日下午6時許，駕駛車牌號
    碼0000－00號自用小客車，沿桃園市中壢區高鐵南路由新屋
    往青埔方向行駛，於同日下午6時20分許，行經高鐵南路5段
    與福達路1段路口時，本應注意車前狀況，隨時採取必要之
    安全措施，並應與前車保持隨時可以煞停之距離，而依當時
    天候晴、夜間有照明、柏油路面乾燥、無缺陷、無障礙物、
    視距良好等情況，並無不能注意之情事，竟疏未注意仍貿然
    直行，而自後方追撞前方準備停等紅燈由原告所騎乘之車牌
    號碼000－0000號普通重型機車(下稱系爭機車)，致原告受有
    左側脛骨近端移位粉碎性骨折、左側較小腳趾擦傷等傷害(
    下稱系爭事故)，因而受有醫療費用74,710元、看護費11,00
    0元、就醫交通費4,220元、醫療器材費用11,026元、病歷費
    用7,200元、系爭機車及安全帽修繕費用32,250元、不能工
    作之損失900,000元、勞動力減損345,076元、精神慰撫金1,
    000,000元等損害，再扣除已請領之強制險36,965元，共計2
    ,348,517元，爰依侵權行為之法律關係提起本件訴訟等語，
    並聲明：被告應給付原告2,348,517元，及自本件起訴狀送
    達翌日起至清償日止，按年息百分之5計算之利息；願供擔
    保請准宣告假執行。
二、被告則以：原告主張之不能工作之損失、勞動力減損及慰撫
    金之金額不合理，其餘不爭執等語，資為抗辯。並聲明：原
    告之訴駁回。
三、得心證之理由:原告主張因系爭事故受有2,348,517元之損害
    ，被告應負擔侵權行為之損害賠償責任等語，則為被告所否
    認，並以前揭情詞置辯，是本件之爭點應為:(一)被告是否
    應負侵權行為責任?(二)原告得請求之金額為若干?茲分述如
    下:
(一)被告是否應負侵權行為責任?
  1.按汽車行駛時，駕駛人應注意車前狀況及兩車並行之間隔，
    並隨時採取必要之安全措施，道路交通安全規則第94條第3
    項定有明文。次按因故意或過失，不法侵害他人之權利者，
    負損害賠償責任；汽車、機車或其他非依軌道行駛之動力車
    輛，在使用中加損害於他人者，駕駛人應賠償因此所生之損
    害，民法第184條第1項前段、第191條之2前段亦有明定。
  2.經查，被告因上開過失傷害犯行，經本院刑事庭以109年度
    桃交簡字第3629號刑事簡易判決判處被告有期徒刑3月，如
    易科罰金，以1,000元折算1日等情，經本院調閱上開刑事判
    決卷宗核閱無訛，堪信原告此部分主張之事實為真，準此，
    被告就系爭事故具有未注意車前狀況之過失，原告請求被告
    負損害賠償責任，自屬有據。又被告係自後方追撞原告，自
    應由被告負擔全部過失責任至明。　　
(二)原告得請求之金額為若干?　　
  1.醫療費用74,710元、就醫交通費4,220元、醫療器材費用11,
    026元、病歷費用7,200元、系爭機車及安全帽修繕費用32,2
    50元為有理由:原告主張因系爭事故受有上開傷害而支出上
    開費用，為被告所不爭執(見本院卷第135頁背面)，應堪信
    為真，原告此部分之請求，均應予准許。
　2.不能工作之損失600,000元為有理由:
　⑴原告主張因受有上開傷害，需休養9個月不能工作，以每月月
    薪100,000元計算，共受有薪資損失900,000元等情，並提出
    天成醫院診斷證明書及勞動契約等件為憑（見附民卷第19至
    23頁、第93至99頁），被告則就原告每月薪資10萬元乙節未
    予爭執(見本院卷第135頁背面)。本院參酌天成醫院109年6
    月5日所開立之診斷證明書記載「病人於109年4月9日經急診
    住院…建議休養3個月」，於109年10月3日所開立之診斷證明
    書記載「病人於109年4月9日經急診住院…於109年10月3日門
    診。建議續休養3個月復健治療」等節（見附民卷第19、23
    頁），並審酌原告受傷狀況、後續回診及休養情形，堪信原
    告因前揭傷害，而有休養之必要。又依原告於109年4月9日
    受有上開傷害時，天成醫院即建議休養三個月，後又於109
    年10月3日回診時天成醫院仍建議繼續休養三個月，足認原
    告於109年4月9日起至110年1月2日止，均有休養之必要而無
    法工作。
　⑵又依原告自陳其從事潛水工作，工作期間為每年3至12月，1
    、2月為休息期間等語(見本院卷第135頁背面)，再參原告所
    提出109年之勞務契約，其提供勞務之期間為109年4月20日
    至同年10月19日，每月工資10萬元(見附民卷第93至99頁)，
    足見原告並非每月均有從事勞動，故依上開勞務契約堪認原
    告於109年4月9日起至110年1月2日止，不能工作之損失為60
    0,000元，原告於此範圍內之請求，應屬有據。就109年10月
    20日後不能工作之損失，原告未提出其他勞務契約供本院參
    酌，難認已盡舉證之責，自難為有利原告之認定。
　3.勞動力減損282,623元為有理由:
　⑴按被害人因身體健康被侵害而喪失勞動能力所受之損害，其
    金額應就被害人受侵害前之身體健康狀態、教育程度、專門
    技能、社會經驗等方面酌定之，不能以一時一地之工作收入
    為準，應以其能力在通常情形下可能取得之收入為標準（最
    高法院61年度台上字第1987號、63年台度上字第1394號判例
    意旨參照）。又依民法第193 條第1 項命加害人一次支付賠
    償總額，以填補被害人所受喪失或減少勞動能力之損害，應
    先認定被害人因喪失或減少勞動能力而不能陸續取得之金額
    ，按其日後本可陸續取得之時期，各照霍夫曼式計算法，扣
    除依法定利率計算之中間利息，再以各時期之總數為加害人
    一次所應支付之賠償總額，始為允當。
  ⑵依天成醫療社團法人天晟醫院110年12月6日天晟法字第11012
    0601號函所附之受理司法機關委託鑑定案件回覆意見表略以
    ，原告目前遺存之傷病診斷為「左側近端脛骨骨折併前十字
    韌帶損傷」，門診理學檢查遺存關節活動度限制及局部壓痛
    ，評估全人障害比例為2％，即勞動力減損程度為2％等語(見
    本院卷第92頁)，堪認原告勞動能力因本件車禍減損2％，應
    屬妥適。又本件原告受傷前擔任潛水長，具有相當之專業，
    每月薪資為100,000元，為被告所不爭執，又依原告自陳其
    每年僅工作3至12月，1、2月為休息期間，故原告每年工作
    年薪應為1,000,000元，以此作為計算原告勞動能力減損所
    受損害之標準，應屬適當。
  ⑶復按勞工未滿65歲者，雇主不得強制其退休，勞動基準法第5
    4條第1項第1款定有明文。本件原告已請求自事發後9個月（
    即109年4月9日起至110年1月2日）不能工作之損害，詳如前
    述，而所謂不能工作之損害，乃較勞動能力減少之損害範圍
    更大，性質上實已包含勞動能力減少之損害在內，原告自不
    得重複請求。準此，經扣除前揭不能工作之損失後，原告勞
    動力減損之損害應自110年1月3日起計算至法定強制退休年
    齡65歲（即130年1月13日）止，以原告於通常情形下可取得
    之收入標準即按每年1,000,000元為計算基礎。
  ⑷依霍夫曼式計算法扣除中間利息（首期給付不扣除中間利息
    ）核計其金額為新臺幣14,131,136元【計算方式為：1,000,
    000×14.00000000+(1,000,000×0.00000000)×(14.00000000-
    00.00000000)=14,131,136.135。其中14.00000000為年別單
    利5%第20年霍夫曼累計係數，14.00000000為年別單利5%第2
    1年霍夫曼累計係數，0.00000000為未滿一年部分折算年數
    之比例(11/365=0.00000000)。採四捨五入，元以下進位】
    。惟因原告僅受有勞動能力減少2％之損害，則該段期間之勞
    動能力減損金額為282,623元（計算式：14,131,136元×2％＝2
    82,623元，元以下四捨五入），逾此金額之請求，不應准許
    。
　4.精神慰撫金300,000元為有理由：
  ⑴按慰撫金之賠償須以人格權遭遇侵害，使精神上受有痛苦為
    必要，又不法侵害他人之人格權，被害人受有非財產上損害
    ，請求加害人賠償相當金額之慰撫金時，法院對於慰撫金之
    量定，應斟酌實際加害情形、所造成之影響、被害人痛苦之
    程度、兩造之身分地位經濟情形及其他各種狀況，以核定相
    當之數額（最高法院47年台上字第1221號判例、51年台上字
    第223號判例意旨參照）。
　⑵本件原告主張其因系爭事故受有上開傷害，並因此受有精神
    上痛苦，請求精神慰撫金，依法有據。本院審酌兩造社會地
    位、經濟狀況、被告之過失情節、原告所受傷害程度等一切
    情狀（見個資卷），認原告請求30萬元為適當，逾此範圍之
    請求，則屬無據，不應准許。從而，原告所受之損害共計1,
    412,029元(計算式:醫療費用74,710元＋就醫交通費4,220元＋
    醫療器材費用11,026元＋病歷費用7,200元＋系爭機車及安全
    帽修繕費用32,250元＋不能工作之損失600,000元＋勞動力減
    損282,623元＋精神慰撫金300,000元＝1,312,029元)
  5.再按保險人依強制汽車責任保險法規定所為之保險給付，視
    為被保險人損害賠償金額之一部分，被保險人受賠償請求時
    ，得扣除之，強制汽車責任保險法第32條定有明文。經查，
    原告因系爭事故業已受領強制汽車責任險之保險金36,965元
    ，此有匯款紀錄可佐（見本院卷第133頁），揆諸前揭規定
    ，原告得請求之金額應扣除其已領取強制責任保險之保險金
    部分，是原告得請求之金額為1,275,064元(計算式：1,312,
    029元－36,965元＝1,275,064元)。
  6.另按給付無確定期限者，債務人於債權人得請求給付時，經
    其催告而未為給付，自受催告時起，負遲延責任。遲延之債
    務，以支付金錢為標的者，債權人得請求依法定利率計算之
    遲延利息。但約定利率較高者，仍從其約定利率；應付利息
    之債務，其利率未經約定，亦無法律可據者，週年利率為百
    分之五，民法第229條第2項前段、第233條第1項及第203條
    分別定有明文。原告對被告之侵權行為損害賠償債權，核屬
    無確定期限之給付，自應經原告之催告而未為給付，被告始
    負遲延責任。準此，本件起訴狀係於109年10月26日送達予
    被告（見附民卷第107頁），故原告請求被告給付自起訴狀
    繕本送達翌日即109年10月27日起至清償日止，按週年利率5
    ％計算之利息，為有理由，應予准許。
四、綜上所述，原告依侵權行為之法律關係，請求被告給付如主
    文第1項所示，為有理由，應予准許；逾此範圍之請求，則
    無理由，應予駁回。
五、又本件原告勝訴部分係依簡易訴訟程序所為之判決，爰依民
    事訴訟法第389 條第1 項第3 款規定，依職權宣告假執行，
    此部分雖經原告陳明願供擔保，聲請准為宣告假執行，惟其
    聲請僅在促使法院為此職權之行使，本院不受其拘束，無再
    命原告提供擔保之必要，爰不另為駁回之諭知；並依同法第
    392 條第2 項規定，依職權宣告被告如預供擔保，得免為假
    執行。至原告敗訴部分之訴既經駁回，其假執行之聲請失所
    附麗，併予駁回。
六、本件事證已臻明確，兩造其餘攻擊防禦方法及所提之證據，
    經本院斟酌後，核與判決結果不生影響，爰不逐一論列，併
    予敘明。
七、訴訟費用負擔之依據:民事訴訟法第79條。
中　　華　　民　　國　　111 　年　　5 　　月　　19　　日
                  中壢簡易庭      法  官  江碧珊
以上為正本係照原本作成。
如不服本判決，應於送達後20日內，向本院提出上訴狀並表明上
訴理由。
如委任律師提起上訴者，應一併繳納上訴審裁判費。
中　　華　　民　　國　　111 　年　　5 　　月　　19　　日
                                  書記官  張育誠